【裁判字號】    99,聲,1743
【裁判日期】    990416
【裁判案由】    沒入保證金
【裁判全文】
臺灣板橋地方法院刑事裁定              99年度聲字第1743號
聲  請  人  臺灣板橋地方法院檢察署檢察官
被      告  甲○○
即具 保 人
上列聲請人因被告詐欺案件，聲請沒入保證金（99年度執聲沒字
第221號），本院裁定如下：
    主  文
聲請駁回。
    理  由
一、本件聲請意旨略以：具保人即被告甲○○因詐欺案件，經依
    臺灣板橋地方法院檢察署檢察官指定之保證金額新臺幣5 萬
    元，出具現金保證後，將被告停止羈押，茲因該被告逃匿，
    依刑事訴訟法第118 條之規定，應沒入具保人即被告繳納之
    保證金（刑保字第95006278號），爰依同法第121 條第1 項
    規定聲請沒入具保人繳納之保證金等語。
二、按具保之被告逃匿者，應命具保人繳納指定之保證金額，並
    沒入之；不繳納者，強制執行；保證金已繳納者，以法院裁
    定沒入之，刑事訴訟法第118 條、第121 條第1 項固分別定
    有明文。
三、經查：
(一)、本件被告因犯詐欺案件，前於民國95年11月15日經依檢察官
    指定保證金額5 萬元，自行具保繳納現金後停止羈押，嗣該
    案件經本院以96年度訴字第1534號判處有期徒刑1 年6 月，
    減為有期徒刑9 月，並經臺灣高等法院於98年9 月30日以97
    年度上訴字第5565號判決駁回上訴確定等情，業經本院調閱
    該案卷宗核閱無誤。而該案判決確定後，經檢察官傳喚被告
    即具保人到案執行，且該執行傳票及通知書並分別送達被告
    即具保人現設籍地址即臺北市○○區○○路439 號3 樓( 士
    林區戶政事務所) 、被告於95年11月15日辦理具保時所陳報
    之住址即臺北縣汐止市○○路234 號3 樓，及於97年8 月20
    日刑事上訴狀所陳報之住址即臺北市○○路○ 段182 號10樓
    之3(惟遭以「無此人」為由退回) ，被告仍未到案執行，復
    經檢察官派警按址拘提無著，則有送達證書3 紙、訴訟文書
    不能送達事由報告書1 紙、臺灣板橋地方法院檢察署檢察官
    拘票暨拘提報告書各3 件、臺灣板橋地方法院檢察署通知1
    份、法務部戶役政連結作業系統查詢資料1 紙、法務部全國
    檢察官線上查詢刑案人犯在監所最新資料報表1 份、保證金
    收據影本1 紙在卷可稽。
(二)、惟臺灣高等法院97年度上訴字第5565號案件審理時，即曾多
    次向被告於刑事上訴狀所陳報之住址即臺北市○○路○ 段18
    2 號10樓之3 ，及於原審所陳報之住、居所即臺北市○○區
    ○○路115 號1 樓、臺北市士林區○○○路233 號2 樓之6
    、臺北市○○○路○ 段81巷61號3 樓共4 個地址送達開庭通
    知，其中臺北市○○路○ 段182 號10樓之3 之住址，雖於
    98 年4月6 日曾經阿曼生活大廈管理委員會受僱人代為收受
    乙次，然於98年6 月17日、同年9 月9 日再次向該址送達時
    ，即經該管理委員會以查無此人而退回信件( 見該案審理卷
    第55頁、第98頁、第119 頁之送達證書、訴訟文書不能送達
    報告書) ，足認被告至遲自98年6 月17日即已未居住於該址
    ；臺北市○○區○○路115 號1 樓、臺北市○○○路○ 段
    81巷61號3 樓之住址，則因歷次均未獲晤本人亦無受領文書
    之同居人或受僱人，而改將之分別寄存於北投區奇岩派出所
    及大安區○○路派出所，惟被告亦未前往領取( 見該案審理
    卷第43頁、第55至56頁、第75至76頁、第94至95頁、第115
    至116 頁之送達證書、訴訟文書不能送達報告書) ；臺北
    市士林區○○○路233 號2 樓之6 之住址，歷次均遭以遷移
    新址不明或查無此人而退回( 見該案審理卷第44頁、第57頁
    、第77頁、第96頁、第117 頁之送達證書、訴訟文書不能送
    達報告書) ，臺灣高等法院因此認定被告甲○○有應送達之
    住、居所及所在地均不明情事，而於98年7 月22日，裁定有
    關被告甲○○應行送達之刑事判決訴訟文書，應依刑事訴訟
    法第59條第1 項規定為公示送達，嗣同年7 月28日將上開應
    送達被告之審判程序傳票張貼於該院牌示處，且由被告斯時
    設籍地址「臺北市○○區○○路439 號3 樓」居住地所轄戶
    籍管理機關臺北市士林區公所，於同年7 月28日代為揭示如
    上公示送達公告完畢，並自公告之日起經30日發生送達效力
    ；嗣該院就上開案件為上訴駁回之判決後，刑事判決書亦循
    公示送達程序以為合法送達等事實，亦有該刑事裁定、公示
    送達公告、公示送達證書各2 份、臺北市士林區公所、松山
    區公所函文各2 件、1 件在卷足證（參該卷第123 至127 頁
    、第174 至179 頁）。是已可認定本件被告確有應受訴訟文
    書送達之住、居所及所在地均不明之事實。
(三)、而聲請人為本件沒收保證金之聲請前，雖向被告之設籍地臺
    北市○○區○○路439 號3 樓( 士林區戶政事務所) 、及臺
    北市○○路○ 段182 號10樓之3 為本件執行通知之送達，惟
    被告之設籍地既為士林區戶政事務所，顯然無從為實質之送
    達；而臺北市○○路○ 段182 號10樓之3 之地址則遭以查無
    此人退回，經警至該址執行拘提，該處管理員亦表示未居住
    有名為甲○○之人，顯然被告上開應受訴訟文書送達之住、
    居所及所在地均不明之情形仍然存在，是聲請人自應另對被
    告為執行傳票之公示送達，其送達始為合法，聲請人未合法
    通知本件被告到案執行，即逕行聲請沒入具保人所繳納之保
    證金，於法尚有未合，其聲請應予駁回。
四、依刑事訴訟法第220 條第1 項，裁定如主文。
中    華    民    國    99    年    4     月    16    日
                  刑事第十四庭   法  官   陳昭筠
以上正本證明與原本無異。
如不服本裁定，應於送達後五日內敘明抗告理由向本院提出抗告
狀。
                                 書記官   黃文儀
中    華    民    國    99    年    4     月    20    日

司法院資訊處製作；財團法人民間司法改革基金會備份。
